【裁判字號】    92,上易,1099
【裁判日期】    921029
【裁判案由】    毀棄損壞
【裁判全文】
臺灣高等法院高雄分院刑事判決                  九十二年度上易字第一九九號
    上  訴  人
    即  被  告  乙○○
    選任辯護人  蘇精哲律師
                徐建光律師
                劉家榮律師
右上訴人因毀棄損壞案件，不服臺灣高雄地方法院九十二年度易字第五二０號中華民
國九十二年六月二十四日第一審判決（起訴案號：臺灣高雄地方法院檢察署九十一年
度調偵字第五七三號），提起上訴，本院判決如左：
      主  文
原判決撤銷。
本件公訴不受理。
      理  由
一公訴意旨略以：被告乙○○因欲種植香蕉，竟基於毀損之犯意，於民國九十年七月
  八日上午八時三十分許，在高雄縣中華路一之一六七號前，僱用不知情之陳建瑋駕
  駛挖土機，挖掘毀損坐落於高雄縣旗山鎮○○段二七三號土地上，由甲○○向國有
  財產局承租而搭建之水泥地面（面積計八點五七平方公尺）及圍牆，足以生損害於
  甲○○。旋為甲○○、甲○○之子陳生發發覺報警查獲，因認被告涉犯刑法第三百
  五十四條之毀損罪嫌。
二按法律上所稱之物為不動產及動產，依民法第六十六條第一項之規定：稱不動產者
  ，謂土地及其定著物；民法第六十七條規定：稱動產者，為前條所稱不動產以外之
  物。又動產因附合而為不動產之重要成分者，不動產所有人取得動產所有權，亦為
  民法第八百十一條所明定。再按犯罪之被害人，得為告訴，未經犯罪被害人合法告
  訴，應為不受理之判決，刑事訴訟法第二百三十二條及第三百零三條第三款乃定有
  明文。
三本件公訴人認被告涉犯毀損犯行，無非係以告訴人甲○○之指訴、證人陳建瑋、王
  景霖之證述、財政部國有財產局臺灣南區辦事處九十一年一月四日臺財產南改字第
  ０九一００００二四三號函及現場照片六張為其論據。訊據被告乙○○堅決否認有
  何故意毀損告訴人甲○○前述設於高雄縣旗山鎮○○段二七三號土地上之水泥地面
  及圍牆，辯稱：告訴人在該地並無使用權等語。
四經查告訴人甲○○雖曾指訴：伊自八十年十二月開始占用上開土地，並向財政部國
  有財產局支付占有使用補償金，目前正向財政部國有財產局辦理承租中等語綦詳（
  參見警卷第四—七頁、九十年度偵字第二三七一號偵查卷第二九頁），惟迄今尚
  未經該土地管理機關財政部國有財產局臺灣南區辦事處同意出租，告訴人乃始終未
  經核准承租一節，亦經證人即財政部國有財產局臺灣南區辦事處承辦人王景霖證述
  明確（見本院卷第三十五頁），此外，復有財政部國有財產局臺灣南區辦事處九十
  二年十月一日臺財產南改字第０九二００三一七七七號函一份在卷足稽（見本院卷
  第七十六頁至第七十七頁）。而被告雖於右揭時間僱請怪手司機陳建瑋將甲○○設
  於高雄縣旗山鎮○○段第二七三號土地之水泥及圍牆挖起一節，業據證人陳建瑋於
  警詢、原審審理中證述明確（參見警卷第八頁、原審卷第八三—八四頁），復經臺
  灣高雄地方法院檢察署檢察官會同高雄縣旗山地政事務所人員到場勘驗及測量屬實
  ，有勘驗筆錄、高雄縣旗山地政事務所複丈成果圖三紙及現場照片四幀附卷可稽（
  參見九十一年度調偵字第五七三號偵查卷第十四頁、第十七頁至第二十一頁）。惟
  告訴人縱係自八十年間起即使用該地號土地部分，亦僅有占有之事實。因圍牆及水
  泥業已附合於國有土地之上，揆諸前揭說明，動產因附合而為不動產之重要成分者
  ，不動產所有人取得動產所有權，告訴人對於該等圍牆及水泥地自無任何權利可言
  。是以，被告毀損該等圍牆及水泥地縱使屬實，惟刑法第三百五十四條毀損罪係告
  訴乃論之罪，而上開國有土地管理人財政部國有財產局臺灣南區辦事處並未提出告
  訴，而係非所有權人或管理人之甲○○為本件告訴，則本件顯未經犯罪之被害人合
  法告訴無訛。
五綜上所述，被告乙○○上開毀損縣旗山鎮○○段第二七三號土地之水泥及圍牆犯行
  未經告訴，原審未為不受理判決，尚有未洽。被告上訴意旨指摘原判決不當，乃有
  理由，自應由本院將原判決撤銷改判，諭知公訴不受理之判決。
據上論斷，應依刑事訴訟法第三百六十九條第一項前段、第三百六十四條、第三百零
三條第三款，判決如主文。
本案經檢察官郭振昌到庭執行職務。
中      華      民      國    九十二    年      十    月     二十九     日
                              臺灣高等法院高雄分院刑事第六庭
                                  審判長法官  王憲義
                                        法官  范惠瑩
                                        法官  謝靜雯
右正本證明與原本無異。
不得上訴。
                                  法院書記官  廖素珍
中      華      民      國  九十二    年      十    月     二十九     日


司法院資訊處製作；財團法人民間司法改革基金會備份。
